【裁判字號】    98,聲,204
【裁判日期】    981110
【裁判案由】    聲明異議
【裁判全文】
臺灣高雄地方法院刑事裁定               98年度聲字第204號
異  議  人
即
受  刑  人  甲○○
上列異議人即受刑人因贓物案件，以檢察官關於執行之處分不當
，聲明異議，本院裁定如下：
    主  文
異議駁回。
    理  由
一、異議意旨略以：異議人即受刑人甲○○（下稱受刑人）前因
    贓物案件，經臺灣高雄地方法院以94年度簡字第4740號判決
    判處拘役50日確定，嗣經同法院以96年度聲減字第8433號裁
    定減為拘役25日，經向臺灣高雄地方法院檢察署檢察官聲請
    易服社會勞動，經該署以受刑人因身心健康之關係，執行社
    會勞動顯有困難，且如不執行所宣告之刑，難收矯正之效，
    並難以維持法秩序為由，於民國98年9 月4 日以雄檢惠島98
    執聲他5268字第61187 號函駁回其聲請。惟此已與易服社會
    勞動之立法意旨相違，且有欠公允，為此聲明異議等語。
二、按受刑人或其法定代理人或配偶，以檢察官執行之指揮為不
    當者，得向諭知該裁判之法院聲明異議，刑事訴訟法第484
    條定有明文。本件受刑人前因贓物案件，經本院以94年度簡
    字第4740號判決判處拘役50日確定，嗣經本院以96年度聲減
    字第8433號裁定減為拘役25日確定，並經臺灣高雄地方法院
    檢察署檢察官指揮受刑人應執行前述拘役。嗣受刑人具狀向
    該署請求就前述應執行之拘役易服社會勞動，經該署於98年
    9 月4 日以雄檢惠島98執聲他5268字第61187 號函以受刑人
    因身心健康之關係，執行社會勞動顯有困難，以及確因不執
    行所宣告之刑，難收矯正，或難以維持法秩序為由駁回其聲
    請等情，業經本院依職權調取臺灣高雄地方法院檢察署98年
    度執聲他字第5268號案卷核閱無誤，堪認屬實。
三、又按刑法第41條於98年9 月1 日修正施行後，依修正後刑法
    第41條第1 項規定：「犯最重本刑為5 年以下有期徒刑以下
    之刑之罪，而受6 個月以下有期徒刑或拘役之宣告者，得以
    新臺幣1 千元、2 千元或3 千元折算1 日，易科罰金。但確
    因不執行所宣告之刑，難收矯正之效或難以維持法秩序者，
    不在此限。」，第2 項：「依前項規定得易科罰金而未聲請
    易科罰金者，得以提供社會勞動6 小時折算1 日，易服社會
    勞動。」。蓋6 月以下有期徒刑或拘役者屬於短期自由刑，
    因刑期甚短，執行難收懲戒教化之效，且易沾染惡習，致生
    出獄後產生社會復歸及再社會化困難等問題，為弊多於利之
    刑罰手段。為防止短期自由刑之流弊，及避免不公，以提供
    勞動或服務做為刑罰之替代措施，不僅可回饋社會，並可讓
    犯罪者有更多復歸社會之機會。準此，檢察官於審酌是否准
    許受刑人易服社會勞動時，除應審酌是否符合刑法41條所定
    得易服社會勞動之法定要件外，並應審酌准許受刑人易服社
    會勞動是否能收矯正之效。又有關易服社會勞動之折算標準
    、期限及限制等已定有明文，其標準係屬固定，並不涉及法
    院裁量權之行使，尚非屬科刑規範事項，且依新修正之刑事
    訴訟法第479 條第2 項規定，亦可知該易服社會勞動仍係屬
    執行檢察官之權限。亦即，受得易科罰金之有期徒刑或拘役
    之宣告，法院所諭知者僅係易科罰金之折算標準，至於是否
    准予易服社會勞動，則賦予執行檢察官視個案具體情形，考
    量受刑人是否因身心健康之關係，執行社會勞動顯有困難，
    或有無不執行所宣告之刑難收矯正之效或難以維持法秩序之
    情形，以作為其裁量是否准予易服社會勞動之憑據，非謂一
    經受刑人聲請，檢察官即應為准予易服社會勞動之處分，且
    僅於檢察官發生裁量瑕疵之情況時，法院始有介入審查之必
    要。
四、再依98年7 月6 日發布之檢察機關辦理易服社會勞動作業要
    點第5 點第7 項規定：有下列情形之一者，得認有「因身心
    健康之關係，執行社會勞動顯有困難」之事由：1.有身心疾
    病或障礙、年老、體衰或健康狀態不佳，致難以勝任勞動或
    服務者；2.未檢附體檢表，且難以判斷其身心健康狀況者。
    另依上開要點第5 點第8 項規定：有下列情形之1 者，應認
    有確因不執行所宣告之刑，難收矯正之效或難以維持法秩序
    之事由：1.三犯以上且每犯皆因故意犯罪而受有期徒刑宣告
    之累犯；2.前因故意犯罪而受逾6 月有期徒刑之宣告，執行
    完畢或赦免後，5 年以內故意再犯本案而受有期徒刑之宣告
    者；3.前因故意犯罪於假釋中，故意再犯本案而受有期徒刑
    之宣告者；4.三犯以上施用毒品者；5.數罪併罰，有四罪以
    上因故意犯罪而受有期徒刑之宣告者。
五、經查，受刑人曾因竊盜等案件，分別經臺灣高等法院以74年
    上訴字第2577號、臺灣屏東地方法院以75年度易字第688 號
    判決各判處有期徒刑1 年6 月、1 年6 月確定，嗣經減刑並
    定應執行刑為有期徒刑1 年6 月；又因竊盜、麻醉藥品管理
    條例等案件，分別經臺灣板橋地方法院以78年度易字第459
    號、臺灣高等法院以82年上易字第1812號判決各判處有期徒
    刑4 月、7 月確定，並均執行完畢。嗣受刑人又因犯偽造有
    價證券罪，經臺灣高等法院高雄分院以84年度上訴字第816
    號判決判處有期徒刑8 年確定；復因犯肅清煙毒條例等案件
    ，經本院以82年度訴字第3697號判決各判處有期徒刑3 年2
    月、7 月，應執行有期徒刑3 年6 月確定；復因犯強盜等罪
    ，臺灣高等法院高雄分院以83年度上訴字第211 號判決各判
    處有期徒刑6 年、4 月，應執行有期徒刑6 年確定；再因犯
    偽造文書罪，經臺灣屏東地方法院以82年度自字第79號判決
    判處有期徒刑10月確定，受刑人於83年8 月1 日入監服刑，
    於91年8 月14日假釋出監，嗣受刑人又犯本案贓物案件，經
    本院以94年度簡字第4740號判決判處拘役50日確定，因而撤
    銷假釋，且上開案件經本院以96年度聲減字第8433號裁定減
    刑，並就前開有期徒刑部分定應執行刑為有期徒刑15年5 月
    ，故受刑人應執行殘刑有期徒刑6 年3 月12日，而拘役25日
    部分則與前開殘刑接續執行，現正執行中，此有臺灣高等法
    院被告前案紀錄表1 份附卷可稽。觀諸受刑人前案紀錄，計
    有竊盜、強盜、麻藥、偽造文書等多項前案紀錄，且本案贓
    物案件係於假釋期間內再犯，受刑人確有前揭要點所示之因
    不執行所宣告之刑，難收矯正之效或難以維持法秩序之事由
    ，參以受刑人亦患有藥物性精神疾病，有屏東監獄衛生科收
    容人病歷首頁1 紙在卷可查（見98年度執聲他字第5268號卷
    ）。是檢察官於指揮執行時，已充分審查、考量受刑人不入
    監執行之矯正之效及法秩序之維持等諸般情節，始決定不予
    准許易服社會勞動，而駁回受刑人易服社會勞動之聲請，其
    所為指揮執行命令，自無違反前開修法意旨以及平等原則、
    比例原則，且屬法律授權檢察官所行使之合義務性裁量，自
    無違法或不當，受刑人為此聲明異議，為無理由，應予駁回
    。
六、據上論斷，應依刑事訴訟法第486 條，裁定如主文。
中    華    民    國    98    年    11    月    10    日
                    刑事第十八庭  法  官  陳芸珮
以上正本證明與原本無異。
如不服本裁定，應於收受送達後5 日內向本院提出抗告狀。
中    華    民    國    98    年    11    月    10    日
                                  書記官  蔡淑貞


司法院資訊處製作；財團法人民間司法改革基金會備份。
